臺灣高等法院刑事裁定
109年度聲字第1012號
聲  請  人  
即  被  告  戴千翔



辯  護  人  王淑琍律師          
上列聲請人即被告因殺人案件，不服本院中華民國109年3月9日
所宣示羈押處分（109年度上訴字第833號），聲請撤銷羈押處分
，本院裁定如下：
    主  文
聲請駁回。                                              
    理  由
一、原處分意旨略以：聲請人即被告戴千翔（下稱被告）因殺人
    案件，經臺灣新北地方檢察署檢察官108年度偵緝字第1022
    號、108年度偵字第10923號提起公訴，經臺灣新北地方法院
    108年度重訴字第22號判處有期徒刑14年（另褫奪公權8年，
    以下略），檢察官及被告均提起上訴，案件於民國109年3月
    9日解送本院，被告經法官訊問否認犯罪，惟被告經原審量
    處14年有期徒刑，併有卷證可稽，足認被告涉殺人之犯嫌重
    大，且被告居無定所，復於犯後將案發所載安全帽、所著衣
    物丟棄，有事實足認被告有逃亡之虞及所犯為重罪，且有相
    當理由可認有湮滅證據之虞，認有刑事訴訟法第101條第1項
    第1款、第3款之羈押原因，非予羈押，顯難進行審理，應予
    羈押，自109年3月9日執行羈押等語。
二、聲請意旨略以：(一)被害人湯昇輝於108年3月25日意圖謀殺
    被告，有警方設立路口監視器及勘驗筆錄可憑，可證被告非
    加害之一方。原審法院及檢察官未傳喚證人等對質，在證據
    不足，而以推測之詞，起訴並判處被告殺人之重刑，案件於
    108年6月18日由檢察署移送原審，經原審訊問後羈押被告。
    原審未仔細查究監視器錄影畫面，即以不實罪名判處被告重
    刑，對有利被告之證據未加採納，請求本院撤銷原審判決改
    諭知無罪之判決。(二)被告戶籍設於新北市○○區○○街00巷0
    號3樓，案發後被告並未接獲胞二姊電話通知或警方通知，
    亦未離開新北市樹林區一帶，檢察官非法逮捕、羈押，並長
    期羈押被告，又因被告原即罹患肺結核，於109年3月經行政
    院衛生署X光巡迴檢驗發現被告上開病症再受感染，經前署
    立桃園醫院胸腔科主治醫師告知，已無藥物可治療，被告日
    夜因胸部臟腑之刺痛而難忍。被告是守法之低收入戶，受此
    不白之冤，祈求本院網開一面，責免金額之保釋方式，或擇
    他法代替羈押，對法院之傳喚必隨時到庭。
三、被告本件雖以抗告提起，實則係為對法官之羈押處分不服，
    聲請撤銷或變更： 
　　按「對於審判長、受命法官、受託法官或檢察官所為下列處
    分有不服者，受處分人得聲請所屬法院撤銷或變更之：一、
    關於羈押…之處分。…」，刑事訴訟法第416條第1項第1款定
    有明文。是上開條文所稱「所屬法院」，係指法官所配屬法
    院而言。又按得為撤銷或變更之聲請而誤為抗告者，視為已
    有聲請，刑事訴訟法第418條第2項後段亦有明文。經查，被
    告因殺人案，經原審判處有期徒刑14年，被告及檢察官均不
    服判決而提起上訴，經本院值班法官訊問後，認被告罪嫌重
    大，且有刑事訴訟法第101條第1項第1、3款有羈押及必要而
    為處分羈押，被告對法官羈押處分不服，具狀表明提起「抗
    告」，係誤用救濟程序，依刑事訴訟法第418條第2項規定，
    視為被告已向本院聲請撤銷該羈押處分。又本院法官係於10
    9年3月9日對被告為羈押處分，被告於同日收受押票，於109
    年3月12日提起本件準抗告（本院於109年3月17日收狀），
    其聲請為合法，合先敘明。　　
四、按被告經法官訊問後，認為犯罪嫌疑重大，而(一)有逃亡或
    有事實足認為有逃亡之虞，(二)有事實足認為有湮滅、偽造
    、變造證據或勾串共犯或證人之虞，(三)所犯為死刑、無期
    徒刑或最輕本刑為5年以上有期徒刑之罪，有相當理由認為
    有逃亡、湮滅、偽造、變造證據或勾串共犯或證人之虞者之
    情形之一，非予羈押，顯難進行追訴、審判或執行者，得羈
    押之，刑事訴訟法第101條第1項定有明文。法院對被告執行
    羈押，其本質上係為使刑事訴訟程序得以順利進行，或為保
    全證據或為擔保嗣後刑之執行，而對被告所實施剝奪其人身
    自由之強制處分，故法院僅須依刑事訴訟法第101條第1項之
    規定，並審查被告犯罪嫌疑是否重大、有無賴此保全偵審或
    執行之必要。而關於羈押之原因及其必要性，法院應就具體
    個案，依通常生活經驗法則、論理法則衡酌是否有非予羈押
    顯難保全證據或難以遂行訴訟程序之情形為判斷。對於被告
    羈押與否之審查，其目的既僅在判斷有無實施羈押強制處分
    之必要，並非認定被告有無犯罪之實體審判程序，不適用直
    接審理原則，相關證據只須達釋明之程度即可，而不必至確
    信之程度，故關於羈押之要件，即無須經嚴格證明，以經釋
    明得以自由證明為已足。查：(一)被告經法官訊問後，雖否
    認有殺人罪嫌，然有卷內事證可證，且經原審判處有期徒刑
    14年，可認其犯罪嫌疑重大，且被告犯後將用以刺被害人之
    鐵板（被告自稱是像劍的鐵片，又稱前方有不規則尖銳狀，
    分見偵字第10923號卷第142頁、偵緝字第1022號卷第141頁
    ）賣掉，並將當日所穿雨衣及所戴安全帽丟棄（見偵緝字第
    1022號卷第156頁、本院卷第68至69頁）。堪認有滅證之事
    實。(二)又被告戶籍設於新北市○○區○○街00巷0號3樓（見他
    字第2299號卷第30頁），但賃居於新北市○○區○○路000巷00
    號3樓（見他字第2299號卷第36、39至43、86頁正反面），
    案發後復將所騎之拼裝車棄置於新北市○○區○○街0巷○○○○○○0
    000號卷第57頁反面、100、113頁），嗣於108年3月29日12
    時10分許，在新北市○○區○○街0段000巷○○○○○○○○○○○○00000
    號卷第23、117頁），被拘獲之處為田裡擺放有食物並發現
    被告隨身物品（見偵字第10923號卷第118至120頁），被告
    嗣後偵訊時承認在該原住民種菜的田裡躲藏（偵字第10923
    號卷第142頁），並於原審羈押訊問時承認：四處躲藏，有
    時候睡橋下，堤防草叢邊，不敢回家等語（見偵緝字第1022
    號卷第156頁），是有事實足認被告有逃亡之虞。(三)被告
    所犯為最輕本刑5年以上有期徒刑之罪，且經原審判處有期
    徒刑14年，衡酌重罪常伴有逃亡之高度可能，被告有相當理
    由可認有逃亡之虞，且前述之事實足認有逃亡之虞，如僅命
    具保、責付或限制住居等侵害較小之手段，尚不足以確保將
    來審判或執行程序之順利進行。另參以本案犯罪情節，所侵
    害者為生命法益，經權衡國家刑事司法權之有效行使、社會
    秩序及公共利益、被告人身自由之私益及防禦權受限制之程
    度，認對被告維持羈押處分尚屬適當、必要，合乎比例原則
    。準此，被告合於刑事訴訟法第101條第1項第1款、第3款等
    羈押原因，且有羈押必要性而予以羈押，應屬適當、必要，
    且合乎比例原則，原羈押處分，核無不合。
五、抗告意旨以原審有前述證據未予調查及原判決對其有利之證
    據未採納等節，核屬被告有無犯罪之實質審查，需待案件進
    審理程序時方可調查認定之，核與羈押與否之必要性所採用
    之自由證明法則不同。另被告確有四處躲藏之情，既經其承
    認在卷，且警察係持檢察官核發之拘票，將被告拘提到案，
    並經檢察官向原審法官聲請羈押，經原審以被告有刑事訴訟
    法第101條第1項各款羈押事由，並具羈押必要而予以羈押等
    情，均有卷證可考，被告稱遭非法逮捕、羈押、長期囚禁云
    云，核非事實。另依前開羈押要件審查可知，尚無准被告以
    具保或其他方法替代羈押之情形，是以被告聲請以具保或其
    他方法代替羈押，洵非可採。
六、末查，被告另以其肺結核病有復發之情形，經本院向法務部
    ○○○○○○○○函詢，該所109年3月25日北所衛字第10900212990
    號函及檢送被告就醫紀錄，可知被告於108年4月1日、4月11
    日、6月6日、6月26日在所內經診斷有「其他特定身體構造
    診斷性影像異常發現」，及於109年3月10日、12日在所內經
    診斷有「肺部其他非特定性異常發現」、「呼吸道及未明示
    部位結核病之後遺症」等情可查，查被告之肺結核並非新生
    病況，看守所內本有相關醫療設施可供被告就診、診察，尚
    非不得在看守所內檢查及診治，且被告經本院羈押迄今，看
    守所並未陳報無法處理被告病況之情，難認被告疾病有立即
    之生命危險，非保外就醫無法治癒，是被告聲請本院撤銷羈
    押處分，准其具保就醫，亦屬無據。
七、綜上，被告聲請撤銷羈押處分，並請求准其具保云云，均核
    無理由，應予駁回。
據上論斷，應依刑事訴訟法第416條第4項、第412條，裁定如主
文。
中　　華　　民　　國　　109 　年　　3 　　月　　27　　日
                  刑事第二十一庭審判長法　官　許宗和
                                      法　官　黃玉婷
                                      法　官　黃惠敏
以上正本證明與原本無異。
如不服本裁定，應於收受送達後五日內向本院提出抗告狀。
                                      書記官　吳錫欽
中　　華　　民　　國　　109 　年　　3 　　月　　30　　日